臺灣臺北地方法院民事判決　　　　　　　94年度訴字第1266號
原　　　告　乙○○
被　　　告　甲○○
訴訟代理人　張仁興律師
上列當事人間遷讓房屋等事件，本院於中華民國九十四年六月二
日言詞辯論終結，判決如下：
    主      文
被告應自坐落臺北市中山區○○○路三四二號三樓房屋遷出並返
還原告，並自民國九十三年九月二十日起至遷讓日止，按日給付
原告新臺幣陸佰參拾捌元。
原告其餘之訴駁回。
訴訟費用由被告負擔。
本判決原告勝訴部分，原告以新臺幣壹佰伍拾伍萬柒仟伍佰陸拾
參元為被告供擔保後，得假執行，被告如以新臺幣肆佰陸拾柒萬
貳仟陸佰玖拾元預供擔保，得免為假執行。
原告其餘假執行之聲請駁回。
    事實與理由
壹、原告主張：
一、原告於民國93年9月8日於鈞院93年度執字第3939號執行案件
    第三次拍賣標得臺北市○○○路342號3樓之房屋（下簡稱系
    爭房屋）及土地，並於93年9月20日取得不動產權利移轉證
    書，93年10月5日取得建物及土地所有權狀。系爭房屋現為
    被告無權占有使用，原告多次通知被告請其搬離，但被告均
    拒不搬離，原告爰起訴請求被告遷讓房屋，並請求被告按日
    給付相當於租金之損害賠償。計算如下：
（一）系爭房屋租金之計算係依該房屋所在地93年9月前次移轉
      現值或規定地價，及該房屋評定現值，總價年息10%訂定
      。
（二）93年9月該房屋所在地前次移轉現值或規定地價新臺幣（
      下同）187,848.1元 ×79平方公尺 ÷權利範圍1/4 ＝
      3,710,000元。
（三）房屋評定現值（核定契價）：171,100元。
（四）月租金之換算：土地及建築物總價（3,710,000元＋
      171,000元）×年息10% ÷12個月＝32,343元（月租）。
      酌減每月2,343元為30,000元，30,000元／30日＝1,000（
      每日）
二、本案原告未曾與被告訂立契約承擔債務人即系爭房屋原所有
    權人簡麗雲之債務，並無民法第300條之適用。依最高法院
    45年度台上字第590號判例，被告無理由以租賃契約存在對
    抗原告。又鈞院93年度執字第3939號執行案件除租之裁定雖
    經臺灣高等法院裁定廢棄，但在原法院未更為適當之處理前
    ，被告無理由逕認定取得合法租賃權。又本案經鈞院以90年
    度執字第27701號、91年度執字第29122號共八次公開拍賣後
    ，皆因無人應買而流標，復於93年度執字第3939號兩次公開
    拍賣，以上共計十次公開拍賣公告中，系爭建物使用情形均
    記載：「點交否：點交。本件建物現由第三人甲○○輔助占
    有中。」，足見被告的確僅為輔助占有人。
三、上開執行案件第三次拍賣公告使用情形欄內容，非被告所辯
    內容。
四、本案縱使依第三次拍賣公告，被告現以不定期租賃承租系爭
    房屋，但原告已經公開拍賣程序取得系爭房屋所有權，且原
    告係於臺北市工作無適當住居所而欲收回系爭房屋自用，依
    土地法第100條第1款規定，被告應遷讓系爭房屋。
五、訴之聲明：
（一）被告應遷離坐落臺北市○○○路342號3樓之現居房屋，依
      原狀將其返還原告，並自93年9月20日起至遷讓日止，按
      日賠償原告1,000元。
（二）原告願供擔保，請准宣告假執行。
貳、被告則以下列辯詞置辯：
一、系爭房屋原為被告之大嫂訴外人簡麗雲所有，82年間訴外人
    夫妻向被告借貸四百八十餘萬元，嗣因伊無力償還，遂將系
    爭房屋出租予被告，不定期限，以租金做為上開借款之抵償
    。故被告於系爭房屋於85年間起，係存有不定期限租賃契約
    ，並非無權占有。
二、鈞院93年度執字第3939號執行事件進行中，被告確實居住於
    系爭房屋，第三次拍賣公告中就系爭房屋之使用情形欄中亦
    有註明被告以不定期租賃承租中，原告為系爭房屋之受讓人
    ，且明知本件有不定期租賃契約存在，應承受前手所存之租
    賃契約。
三、原告嗣主張其係收回房屋自住，依土地法第100條第1款規定
    ，請求返還房屋云云，然查原告均未曾舉證證明其是否真實
    ，被告否認之。末查，被告對原所有權人業將租金付清，原
    告承受原所有權人系爭不動產，原告對被告已無租金債權存
    在，退步言，系爭房屋屋齡已久，原告以10%計算租金之請
    求過高。
四、訴之聲明：
（一）原告之訴駁回。
（二）如受不利益判決，請准供擔保免為假執行。
參、兩造不爭執之事實：
一、原告於93年9月8日於鈞院93年度執字第3939號執行案件第三
    次拍賣標得臺北市○○○路342號3樓之房屋及土地，該不動
    產原所有權人為簡麗雲。原告於93年9月20日取得不動產權
    利移轉證書，另於93年10月5日取得建物及土地所有權狀。
二、系爭房屋現為被告占有使用。
肆、得心證之理由：
一、原告主張系爭房屋現為被告無權占有使用，原告多次通知被
    告請其搬離，但被告均拒不搬離等情，業據其提出不動產權
    利移轉證書、建物、土地所有權狀、存證信函影本為證，被
    告則以上開辯詞資為抗辯。故本件爭執點在於被告是否有權
    占有？
二、查被告辯稱系爭房屋原所有權人簡麗雲與夫吳永富向伊借款
    ，無力償還，乃協議將系爭房屋出租予伊，不定期限，以租
    金做為上開借款之抵償等情，固據其提出存摺提款明細為證
    ，惟為原告否認訴外人簡麗雲夫婦與被告間有何借貸及租賃
    關係，經查被告於上開執行案件之93年2月10日查封時，係
    稱：「其係吳永富之弟，係為輔助占有此建物」等語，此有
    原告提出之查封筆錄在卷可稽（見卷第78頁），顯然係居於
    輔助占有人地位使用系爭房屋，而系爭房屋既已由原告拍賣
    取得，已如前述，則訴外人簡麗雲或吳永富已無任何權源占
    有系爭房屋，被告亦無法以訴外人吳永富之占有輔助人地位
    占有系爭房屋。雖被告復辯稱伊不知法律規定，實為承租人
    ，事後亦對於承租事實陳明在案云云，惟經本院依職權調取
    上開執行卷宗觀之，被告除存摺外，仍未舉證證明被告與訴
    外人簡麗雲夫婦間有借貸及租賃關係存在，故尚無法單純以
    金錢之交付，即認其間有借貸及租賃關係存在。
三、又查被告辯稱原告在上開執行案件第三次拍賣公告之使用情
    形欄，知悉系爭房屋有不定期租賃存在，仍願出價承買，自
    屬願意承受上開不定期之租賃契約云云，然查該第三次拍賣
    公告使用情形欄係記載：「本件建物現由第三人吳永吉輔助
    占有及第三人甲○○以不定期租賃承租中，第三人吳永吉拍
    定後不得拒絕點交，第三人甲○○之租賃承租權業經本院執
    行命令除去，如拍賣程序前，無人聲明異議；或聲明異議無
    理由經駁回確定者則點交，否則不點交」，是以單就此第三
    次拍賣公告使用情形欄內容觀之，在無聲明異議時，被告之
    租賃權原則上係由本院命令除去，易言之，系爭房屋係處於
    無租賃權存在情形，故被告所辯原告在第三次拍賣時，已知
    悉系爭房屋有不定期租賃關係存在云云，即不可採。
四、綜上所述，被告不能證明其與訴外人簡麗雲夫婦間有借貸及
    租賃關係存在，自無法依修正前之民法第425條規定，主張
    租賃關係繼續對系爭房屋受讓人即原告存在，自屬無權占有
    ，原告依所有物返還請求權請求被告自系爭房屋遷出並返還
    與原告等情，為有理由，應予准許。又按無權占有他人房屋
    ，可能獲得相當於租金之利益，最高法院61年台上字第1695
    號著有判例。再依土地法第97條第1項規定：「城市地方房
    屋之租金，以不超過土地及其建築物申報總價額年息百分之
    十為限」。被告無權占有，受有免付相當租金之利益，並侵
    害原告之使用收益權利，自應給付原告相當租金之損害賠償
    。經核系爭房屋位於台北市中山區○○○路上，附近商店林
    立，生活機能尚稱良好等情，依土地法第97條第一項之規定
    ，認本件損害金以按系爭房屋所占有之土地申報地價及系爭
    房屋現值之週年利率百分之八為適當，原告就系爭房屋所占
    土地以前次移轉現值或規定地價為計算標準，尚有未合。又
    查系爭房屋所占土地之申報地價為136,800元，有79平方公
    尺，權利範圍為四分之一，系爭房屋現值為171,100元，此
    有原告提出之土地登記謄本及契稅繳款書影本可憑，故原告
    請求被告給付自原告取得不動產權利移轉證書日即94年9月
    20 日起至遷讓系爭房屋之日止之每日之相當租金之損害賠
    償，在638元[（136,800×79×1/4+171,100）×8%÷12÷
    30]= 638（小數點以下四捨五入）之範圍內，為有理由，逾
    此部分，則無理由，應予駁回。
五、兩造陳明願供擔保，聲請宣告假執行或免為假執行，經核原
    告勝訴部分，合於法律規定，爰分別酌定相當之擔保金額宣
    告之；原告其餘假執行之聲請，因訴之駁回而失所依據，不
    予准許。
六、因本案事證已臻明確，兩造其餘主張陳述及所提之證據，經
    本院審酌後，認與本判決結果無影響，爰不一一論駁，附此
    敘明。
伍、訴訟費用負擔之依據：民事訴訟法第79條。
中　　華　　民　　國　　94　　年　　6 　　月　　17　　日
                  民事第二庭    法　官　黃雯惠
以上正本係照原本作成。
如對本判決上訴，須於判決送達後20日內向本院提出上訴狀。
中　　華　　民　　國　　94　　年　　6 　　月　　17　　日
                                書記官　林玗倩
